【裁判字號】    89,判,3518
【裁判日期】    891214
【裁判案由】    贈與稅
【裁判全文】
最  高  行  政  法  院  判  決                  八十九年度判字第三五一八號
    再 審原 告  乙○○
    訴訟代理人  甲○○
    再 審被 告  財政部臺北市國稅局
    代  表  人  張盛合
右當事人間因贈與稅事件，再審原告對本院中華民國八十八年九月三日八十八年度判
字第三四○七號判決，提起再審之訴。本院判決如左︰
    主  文
再審之訴駁回。
再審訴訟費用由再審原告負擔。
    事  實
緣本件再審被告查得再審原告於民國（下同）八十二年十一月十五日以每股新臺幣（
下同）一、○○○元之價格移轉美多樂大飯店股份有限公司（下稱美多樂公司）股票
七、五○○股予訴外人賴茂輝，案經再審被告依行為時遺產及贈與稅法施行細則第二
十九條第一項及財政部六十五年七月九日台財稅第三四五九四號函釋，估定移轉日每
股淨值一、二一五‧三二元，因以顯不相當之代價讓與財產，乃依遺產及贈與稅法第
五條第二款規定就差額部分以贈與論，而核定贈與總額為一、六一四、九○○元，淨
額一、一六四、九○○元，發單課徵贈與稅六一、六九二元。再審原告不服，申請復
查及提起一再訴願，均未准變更，繼而提起行政訴訟，亦經本院八十八年度判字第三
四○七號判決駁回。再審原告不服，主張原判決有修正前行政訴訟法第二十八條第二
款、第十款之情形，提起再審之訴。茲摘兩造訴辯意旨於次：
再審原告起訴意旨略謂：一、第二十八條第二款之情形部分：(1)再審原告於原起訴狀
訴請差價（二一五‧三二元）少於核定價百分之十七‧七二（215.32/1215.32=17.72
% ），乃在增取交易之合理彈性議價空間權，即打八折乃商場之常用習慣，故再審被
告核定價一、二一五‧三二元打八折二二八釐即為再審原告實際售價一、○○○元，
原判決卻判決打七折四八七釐（1－ 0.2153），無論依再審原告價或再審被告價，皆
無法得出實際售價一、○○○元之結果，故鈞院判決認以「被告核定系爭股價一、二
一五‧三二元，而原告移轉予賴茂輝時，每股為一、○○○元，其每股差額為二一五
．三元，占成交價之百分之二一．五三（215.32/1000=21.53%），原告所稱差價少於
核定價百分之十七‧七二，並非可採」，顯屬互相矛盾，依修正之行政訴訟法第二百
七十七條第一項第三款之規定，訴請改判「以相當價（即再審被告核定價一、二一五
‧三二元八折二二八釐，即為實際售價一、○○○元，餘一折七七二釐免除之，自成
促銷價不低於八折之事實，屬交易商場之普遍習慣，應是相當代價之彈性合議價空間
範圍內，尚難構成「顯不相當」之代價。(2)財政部七十五年十二月二十六日台財稅第
七五八二六五九號函：「依擴大書面審核營利事業所得稅結算申報案件實施要點．．
．其損費科目因超過限額或標準，如已自行調整剔除且取有合法憑證即能提出正當理
由者．．．仍可由稽徵機關調閱該部分之帳簿憑證．．．核實減除」，而再審原告除
述及願配合擴大書審徵稅政策，自行調整剔除超過七％純益率所得額之損費數額，憑
證全屬合法以供調閱；其未准列支之損益計算項目之證據即列載於訴狀附證中，再審
被告蓋章驗收應無疑義，則每年費用額均大於營業收入，虧損必然，應合乎上開財政
部函釋，原判決卻不予採納而謂「再審原告並未提出合乎此條文規定而未准列支之損
益計算項目之主張，亦未有合法理由並合法憑證之提出」等語，自亦矛盾，爰呈上八
十年自行調整剔除薪資二八一、○○○元證據正本，足以減除歷年再審被告所核定美
多樂公司未分配盈餘四、○○○、○○○元，請重為斟酌。二、第二十八條第十款之
情形部分：(1)再審原告於原起訴狀中檢呈美多樂公司七十九至八十一年共三年度之營
利事業所得稅結算申報書、損益及稅額計算表、擴大書面審核純益率自行調整之所得
額與帳載資料申報之所得額，其間差額為二七、四六四、三九二元，然原判決仍未判
准，而再審被告核定之四、○○○、○○○元中扣除，有違所得稅法第七十六條之一
第二項、營利事業所得稅查核準則第一百十一條之一之規定及財政部八十七年七月八
日台財稅第七一九五三一七一號函釋，故再審原告所出售之股票實屬無盈餘可供分配
。再審被告答辯意旨略以：一、按「財產之移動，具有左列各款情形之一者，以贈與
論，依本法規定，課徵贈與稅：一、．．．二、以顯著不相當之代價，讓與財產，免
除或承擔債務者，其差額部分。」「未公開上市之公司股票，以繼承開始日或贈與日
該公司之資產淨值估定之。」分別為行為時遺產及贈與稅法第五條第二款及同法施行
細則第二十九條第一項所明定。又按「在年度進行中發生繼承事實或贈與行為，而遺
產或贈與標的中有未公開上市公司行號股票須核估遺產或贈與價額者，如該公司行號
於被繼承人死亡時或贈與人為贈與行為時尚未編製資產負債表，但於申報時或稽徵機
關核定遺產稅或贈與稅時，已編有資產負債表者，得以該公司行號前期結算之資產淨
值，加計前後兩期淨值之差額，按經過日數占兩期結算期間總日數之比例，核算其股
票價值。」「核算遺產及贈與稅法施行細則第二十九條第一項所謂之資產淨值時，對
於公司未分配盈餘之計算，應以經稽徵機關核定者為準。」亦分別為財政部六十五年
七月九日（六五）台財稅第三四五九四號及七十年十二月三十日（七○）台財稅第四
○八三三號函所明釋。二、本件再審原告於八十二年十一月十五日以每股一、○○○
元之價格出讓美多樂公司股票七、五○○股予賴茂輝，有卷附證券交易稅一般代繳稅
額繳款書影本可稽，原核定因美多樂公司未能提示系爭股票移轉日之資產負債表，遂
依首揭法條規定核算系爭股票移轉日每股淨值為一、二一五‧三二元，以差額部分，
核定贈與總額一、六一四、九○○元〔 (1,215.32－1,000)×7,500=1,614,900〕，
發單課徵再審原告贈與稅。三、再審原告主張核定移轉日每股淨值錯誤，惟查本件以
美多樂公司經稽徵機關核定之未分配盈餘核算系爭股票移轉日前後二期八十一年度及
八十二年度資產淨值，按經過日數比例核定系爭股票移轉日每股淨值為一、二四三‧
九四元{(00000000＋348827＋0000000)＋〔（00000000＋401884＋0000000）－00000
000 〕×319/365}÷00000000×1000=1243.94，尚較原核定一、二一五‧三二元為高
；另再審原告主張未分配盈餘應依所得稅法第七十六條之一規定減除分派董監事職工
之紅利乙節，查本案前經再審被告以八十七年三月四日（八七）財北國稅法字第八七
○○八一二三號函請美多樂公司提供七十七年至八十二年分配員工紅利之具領清冊及
扣繳資料，惟該公司未能提供上述資料供核，又經調閱該公司八十一年度資產負債表
，亦無員工紅利之記載，是原核定計算淨值之未分配盈餘數尚無不合，所訴核不足採
。四、再審原告所提理由，均於原提之行政訴訟中明無誤，再審原告仍執前詞反覆
訴求，要難符合行政訴訟法第二十八條第二款、第十款之要件。
    理  由
按行政訴訟當事人對本院之判決提起再審之訴，必須具有修正前行政訴訟法第二十八
條所列各款情形之一者，始得為之，而該條第二款所謂「判決理由與主文顯有矛盾」
係指理由所為之論斷與主文背道而馳，如認定原告之訴有理由，而主文則為駁回其訴
之宣示者而言。至同條第十款所謂「當事人發見未經斟酌之重要證物者」，則指該證
物於前訴訟程序中即已存在，而當事人不知其存在，現始發現者而言，並以如經斟酌
，可受較有利之判決者為限。本件再審原告提起再審之訴，略謂：再審原告出售股票
之實際售價一、○○○元，與再審被告所核定之價格一、二一五‧三二元依市場交易
之常用習慣打八折後即屬相符，故無所謂之「不相當價格」存在，原判決卻判決打七
折四八七釐（1－ 0.2153）；另對再審原告所主張之自行調整剔除之損費數額、憑證
等，原判決均不予採納而謂再審原告並未提出合乎此條文規定而未准列支之損益計算
項目之主張，逕依再審被告所核定美多樂公司未分配盈餘四、○○○、○○○元，請
求重為斟酌。再，再審原告於原起訴狀中檢呈美多樂公司七十九至八十一年共三年度
之營利事業所得稅結算申報書、損益及稅額計算表、擴大書面審核純益率自行調整之
所得額與帳載資料申報之所得額，然原判決仍未判准，有違所得稅法第七十六條之一
第二項、營利事業所得稅查核準則第一百十一條之一之規定及財政部八十七年七月八
日台財稅第七一九五三一七一號函釋等語。惟查，再審原告之上開主張，均屬對於原
判決所為事實之認定有所爭執，其所持有之證物亦已於前訴訟程序中為主張，並非再
審原告嗣後所發現者，原判決將有關證據及兩造之主張審認後認定再審原告之訴無理
由，除於判決理由詳述外，主文亦為駁回其訴之諭知。故原判決應無修正前行政訴訟
法第二十八條第二款、第十款之情形。再審原告遽依各該款規定提起再審之訴，難謂
有理由。
據上論結，本件再審之訴為無理由，爰依行政訴訟法第二百七十八條第二項、第九十
八條第三項前段，判決如主文。
中    華    民    國     八十九      年     十二     月      十四       日
                    最 高 行 政 法 院  第 五 庭
                                審 判 長 法  官      廖  政  雄
                                         法  官      黃  璽  君
                                         法  官      趙  永  康
                                         法  官      林  清  祥
                                         法  官      姜  仁  脩
右  正  本  證  明  與  原  本  無  異
                                         法院書記官  彭  秀  玲
中    華    民    國     八十九      年     十二     月      十五       日


司法院資訊處製作；財團法人民間司法改革基金會備份。
